【裁判字號】    99,審訴,803
【裁判日期】    991112
【裁判案由】    違反藥事法等
【裁判全文】
臺灣士林地方法院刑事判決             99年度審訴字第803號
公  訴  人  臺灣士林地方法院檢察署檢察官
被      告  劉柏均
上列被告因違反藥事法等案件，經檢察官提起公訴（99年度偵字
第6141號），被告於準備程序就被訴事實為有罪之陳述，經本院
合議庭裁定本件由受命法官獨任依簡式審判程序審理，並判決如
下：
    主  文
劉柏均犯傷害罪，處有期徒刑月，扣案之電線壹條沒收；又犯
強制罪，處有期徒刑月；又犯藥事法第八十三條第一項之轉讓
禁藥罪，處有期徒刑陸月。扣案之吸食器組及殘渣袋壹個均沒
收。應執行有期徒刑捌月。扣案之電線壹條、吸食器組及殘渣
袋壹個均沒收。
    事  實
一、劉柏均於民國99年4 月20日凌晨1 時許，在臺北縣八里鄉○
    ○路○ 段198 號3 樓之2 之居所內，因故與其女友盧羿予發
    生口角，竟基於傷害之犯意，以手掌摑盧羿予、以電線鞭打
    盧羿予全身，並以熱水燙其腰部，致盧羿予受有右側耳膜破
    裂、左手上下臂挫傷、右手肘挫傷、左腰脥二度燙傷、雙下
    肢挫傷、背部挫傷及鼻部出血等傷害。嗣盧羿予向劉柏均表
    明欲離開之意，詎劉柏均另基於恐嚇及妨害盧羿予行使權利
    之犯意，向盧羿予恫稱：「若離去要對妳家人不利，並散布
    妳的裸照」等語以脅迫盧羿予，致盧羿予因而心生畏懼，妨
    害盧羿予自由離去之權利。
二、又劉柏均明知甲基安非他命為毒品危害防制條例所規範之第
    二級毒品，並經行政院衛生署明令公告列為禁藥管理（安非
    他命業經行政院衛生署於民國69年12月8 日以衛署藥字第30
    11 24 號公告自69年12月8 日起禁止輸入、製造，自70年6
    月1 日起禁止販賣，更於75年7 月11日以衛署藥字第597627
    號公告一概禁止使用，並在79年10月9 日以衛署藥字第9041
    42號函明令公告列為禁藥），竟於99年4 月21日中午12時許
    ，在前開居所內，基於轉讓屬禁藥之甲基安非他命及幫助盧
    羿予施用甲基安非他命之犯意，提供其所有之吸食器3 組及
    將包有屬禁藥之微量第二級毒品甲基安非他命1 包轉讓予盧
    羿予，盧羿予遂以前開吸食器施用由劉柏均所轉讓之屬禁藥
    之第二級毒品甲基安非他命（盧羿予涉嫌施用第二級毒品罪
    嫌，業經檢察官提起公訴）。嗣99年4 月21日下午3 時許，
    為警在上址查獲，並當場扣得劉柏均所有之吸食器3 組、施
    用後之殘渣袋1 個及用以毆打盧羿予所用之電線1 條等物，
    始循線查知上情。
三、案經盧羿予訴由臺北縣政府警察局蘆洲分局報請臺灣士林地
    方法院檢察署檢察官偵查起訴。
    理  由
一、上揭事實，業據被告劉柏均於本院審理時坦承不諱（分見本
    院卷第16頁背面及第18頁背面），核與告訴人盧羿予於警詢
    及偵查中所陳情節相符（分見偵卷第13至18頁、第57至59頁
    ），並有馬偕紀念醫院淡水分院診斷證明書1 紙、攝有告訴
    人所受傷勢之照片3 幀、現場照片4 幀在卷可稽（分見偵卷
    第39頁、第44至45頁及第48至49頁）；此外，復有電線1 條
    、吸食器3 組及殘渣袋1 個等物扣案可佐，足認被告前開自
    白與事實相符，堪可採信，本案事證明確，被告犯行堪以認
    定，應依法論科。
二、查，甲基安非他命業經行政院衛生署75年7 月11日衛署藥字
    第597627號公告，為有效管理安非他命類藥品與其衍生物之
    冊類及其製劑，經公告禁止使用，屬藥事法規之禁藥，亦同
    時屬毒品危害防制條例第2 條第2 項第2 款所定之第二級毒
    品，依法不得販賣、轉讓。又按藥事法第83條第1 項係於93
    年4 月21日修正公佈，同年月23日施行，為毒品危害防制條
    例之後法，且藥事法第83條第1 項之法定刑為7 年以下有期
    徒刑，得併科500 萬元以下罰金，與毒品危害防制條例第8
    條第2 項之法定刑為6 月以上5 年以下有期徒刑，得併科70
    萬元以下罰金相較，自以藥事法第83條第1 項之法定刑為重
    ，參以毒品之範圍尚包括影響精神物質與其製品，而藥事之
    管理，亦非僅止於藥品之管理，毒品危害防制條例與藥事法
    二者，並無必然之特別法與普通法關係。故除有轉讓之第二
    級毒品達毒品危害防制條例第8 條第6 項之一定數量，經依
    法加重後之法定刑較藥事法第83條第1 項之法定刑為重之情
    形外，因藥事法第83條第1 項為後法，且為重法，應優先適
    用藥事法處罰（最高法院96年度臺上字第3582號判決意旨參
    照）。本件被告轉讓甲基安非他命予盧羿予，依證人盧羿予
    之陳述，其轉讓僅約1 次施用之數量，衡諸常情，應未達加
    重其刑之數量標準，亦無證據足以證明被告轉讓之毒品已達
    上揭標準，故依法規競合，以重法優於輕法之適用法則，關
    於被告轉讓甲基安非他命予證人盧羿予之部分，自應適用藥
    事法之規定論處。
三、是核被告劉柏均所為，各係犯刑法第277 條第1 項之傷害罪
    、第304 條之強制罪、第305 條之恐嚇危害安全罪、刑法第
    30條第1 項、毒品危害防制條例第10條第2 項幫助施用第二
    級毒品罪及藥事法第83條第1 項之轉讓禁藥罪。被告轉讓屬
    禁藥之第二級毒品甲基安非他命前持有之低度行為，應為轉
    讓之高度行為所吸收，不另論罪。被告各係以一行為同時觸
    犯強制罪及恐嚇危害安全罪、幫助施用第二級毒品罪及轉讓
    禁藥罪，各為想像競合犯，各應從一重之強制罪、轉讓禁藥
    罪處斷。又被告所犯上開3 罪，犯意各別、行為互殊、時間
    不同，應予分論併罰。爰審酌被告因細故即出手傷害他人，
    並以不法手段阻止他人離去之犯罪動機、目的、被害人所受
    傷勢程度，又其明知甲基安非他命為毒品暨禁藥，仍無償轉
    讓予他人施用，所為助長毒品之流通與危害他人健康，並對
    社會治安造成危害，犯後於本院審理時終能坦承犯行之犯後
    態度，並其生活狀況、智識程度等一切情狀，各量處如主文
    所示之刑及定其應執行之刑，以示懲儆。至扣案之電線1 條
    、吸食器3 組及殘渣袋1 個，均係被告所有供本案犯行所用
    之物，業據其供明在卷，爰均依刑法第38條第1 項第2 款之
    規定宣告沒收，併此指明。
據上論結，應依刑事訴訟法第273 條之1 第1 項、第299 條第1
項前段，藥事法第83條第1 項，毒品危害防制條例第10條第2 項
，刑法第11條前段、第30條第1 項、第277 條第1 項、第304 條
第1 項、第305 條、第55條、第51條第5 款、第38條第1 項第2
款，刑法施行法第1 條之1 ，判決如主文。
本案經檢察官朱學瑛到庭執行職務。
中    華    民    國    99    年    11    月    12    日
                  刑事第一庭  法  官  莊明達
以上正本證明與原本無異。
如不服本判決應於收受判決後10日內向本院提出上訴書狀，並應
敘述具體理由；其未敘述上訴理由者，應於上訴期間屆滿後20日
內向本院補提理由書。
                              書記官  丁梅芬
中    華    民    國    99    年    11    月    12    日
附錄本件論罪科刑依據法條全文
藥事法第83條
明知為偽藥或禁藥，而販賣、供應、調劑、運送、寄藏、牙保、
轉讓或意圖販賣而陳列者，處7 年以下有期徒刑，得併科新臺幣
5 百萬元以下罰金。
犯前項之罪，因而致人於死者，處7 年以上有期徒刑，致重傷者
，處3 年以上12年以下有期徒刑。
因過失犯第1 項之罪者，處2 年以下有期徒刑、拘役或科新臺幣
30萬元以下罰金。
第1 項之未遂犯罰之。
毒品危害防制條例第10條
施用第一級毒品者，處6 月以上 5 年以下有期徒刑。
施用第二級毒品者，處3 年以下有期徒刑。
刑法第277條
傷害人之身體或健康者，處3 年以下有期徒刑、拘役或1 千元以
下罰金。
犯前項之罪因而致人於死者，處無期徒刑或7 年以上有期徒刑；
致重傷者，處3年以上10年以下有期徒刑。
刑法第304條
以強暴、脅迫使人行無義務之事或妨害人行使權利者，處3 年以
下有期徒刑、拘役或3百元以下罰金。
前項之未遂犯罰之。
刑法第305條
以加害生命、身體、自由、名譽、財產之事，恐嚇他人致生危害
於安全者，處2年以下有期徒刑、拘役或3百元以下罰金。

司法院資訊處製作；財團法人民間司法改革基金會備份。
